ACORDAO-COMPLETO-2510394

ACÓRDÃO 1277/2022 ATA 6/2022 - PRIMEIRA CÂMARA

VISTOS, relatados e discutidos estes embargos de declaração opostos por Jamal Mohamed Salem e HBR Medical Equipamentos Hospitalares Ltda. em face de decisão que apreciou recursos de reconsideração interpostos pelos embargantes contra o Aco¿rda¿o 6.649/2020-TCU-Primeira Ca¿mara, por meio do qual o Tribunal julgou irregulares as contas dos recorrentes, condenando-os em de¿bito e aplicando-lhes multas, em raza¿o de irregularidades em licitac¿a¿o e contrato arcados com recursos do Sistema U¿nico de Sau¿de repassados ao munici¿pio de Campo Grande/MS,
ACORDAM os Ministros do Tribunal de Contas da União, reunidos em Sessão da Primeira Câmara, diante das razões expostas pelo Relator, em:
9.1. com fundamento nos arts. 32, inciso II, e 34 da Lei 8.443/1992, conhecer e rejeitar os presentes embargos de declaração.
9.2. dar ciência deste acórdão aos embargantes.

Embargos de declaração interpostos por HBR Medical Equipamentos Hospitalares Ltda e Jamal Mohamed Salem contra decisão que apreciou recursos de reconsideraçãointerpostos pelos embargantes contra acórdão que ulgou irregulares as contas dos recorrentes, condenando-os em débito e aplicando-lhes multas, em razão de irregularidades em licitação e contrato arcados com recursos do Sistema Único de Saúde repassados ao município de Campo Grande/MS.

Primeira Câmara

Município de Campo Grande - MS.

3. Responsáveis/Recorrentes:
3.1. Interessado: Tribunal de Contas do Estado do Mato Grosso do Sul (15.424.948/0001-41).
3.2. Responsáveis: C O M Comércio e Assistência Técnica Hospitalar Ltda. (15.714.275/0001-64); Estevão Silva de Albuquerque (XXX.232.921-XX); HBR Medical Equipamentos Hospitalares Ltda. (13.063.746/0002-77); Jamal Mohamed Salem (XXX.809.281-XX); Mário Justiniano de Souza Filho (XXX.180.071-XX).
3.3. Recorrentes: Jamal Mohamed Salem (XXX.809.281-XX); HBR Medical Equipamentos Hospitalares Ltda. (13.063.746/0002-77).

13.1. Ministros presentes: Walton Alencar Rodrigues (Presidente), Benjamin Zymler, Bruno Dantas (Relator) e Jorge Oliveira.
13.2. Ministros-Substitutos presentes: Augusto Sherman Cavalcanti e Weder de Oliveira.

BRUNO DANTAS

Ministro Bruno Dantas.

Trata-se de embargos de declaração opostos por Jamal Mohamed Salem (peça 200) e HBR Medical Equipamentos Hospitalares Ltda. (peça 206) em face de decisão que apreciou recursos de reconsideração interpostos pelos embargantes contra o Aco¿rda¿o 6.649/2020-TCU-Primeira Ca¿mara, por meio do qual o Tribunal julgou irregulares as contas dos recorrentes, condenando-os em de¿bito e aplicando-lhes multas, em raza¿o de irregularidades em licitac¿a¿o e contrato arcados com recursos do Sistema U¿nico de Sau¿de repassados ao munici¿pio de Campo Grande/MS. 
Jamal Mohamed Salem alega omissão e contradição na deliberação recorrida, tendo em vista que:
2.1. 	deixou de analisar os elementos de fato e direito trazidos pelo enta¿o recorrente, especialmente o fato de que, na condic¿a¿o de Secreta¿rio Municipal de Sau¿de, tinha por obrigac¿a¿o legal o cumprimento das medidas adotadas pelo Chefe do Poder Executivo, e o ato de assinar o contrato em questa¿o decorreria da simples observa¿ncia da cadeia hiera¿rquica na qual estava subordinado o embargante, o que na¿o foi levado em considerac¿a¿o pelo aco¿rda¿o embargado; 
2.2. 	deixou de analisar a questa¿o relativa a¿ dificuldade de aferic¿a¿o de suposto sobreprec¿o da contratac¿a¿o, que alia¿s foi reconhecida inclusive pelos o¿rga¿os internos desta C. Corte e muito bem destacado no recurso de reconsiderac¿a¿o interposto pelo agora embargante;
2.3. 	deixou de analisar a precificação do contrato.
3.	Sustenta, ainda, que não houve nexo de causalidade entre seus atos e as irregularidades, nem dano ao erário, caracterização de má-fé ou prática de ato ímprobo.
4.	Invoca também o princípio da razoabilidade e o art. 22 da Lei de Introdução ao Direito Brasileiro.
5.	Ao final, solicita o acolhimento dos embargos com efeitos modificativos, "para que, sanando os vi¿cios da omissa¿o e contradic¿a¿o, possa se chegar a o¿bvia conclusa¿o de ause¿ncia de responsabilidade do embargante pelos fatos investigados, seja por sua ause¿ncia de participac¿a¿o ativa no certame licitato¿rio em suposto sobreprec¿o da contratac¿a¿o, ou seja pela ause¿ncia de nexo-causal entre seus atos meramente burocra¿ticos."
6.	A empresa HBR Medical Equipamentos Hospitalares Ltda., por sua vez, alega as seguintes omissões:
6.1.	não foram considerados elementos no processo que demonstram que a contratac¿a¿o se deu a prec¿os de mercado; 
6.2.	a decisão não considerou que a RDC n. 25/2001-ANVISA inviabiliza a reutilização de equipamentos médicos e a impossibilidade de utilizar-se como comparativo de preço o preço de automo¿veis;
6.3.	aos elementos que demonstram que o comparativo realizado se baseou em equipamentos diversos, muito mais simples e baratos que a PhysioGlove.
6.4.	a deliberação não considerou custos inerentes a¿ execuc¿a¿o contratual na apurac¿a¿o do suposto sobreprec¿o. 
 7.	Diante das questões aduzidas, finaliza o expediente com o seguinte pedido:
"84. Assim, por todo o exposto, respeitosamente, requer-se sejam CONHECIDOS e PROVIDOS os presente Embargos de Declarac¿a¿o para que, uma vez sanados os vi¿cios apontados e atribuindo efeitos infringentes, seja reconhecido que na¿o houve qualquer irregularidade na celebrac¿a¿o e execuc¿a¿o do Contrato n. 144/2015, notadamente, que o prec¿o contratado estava em plena sintonia com o de mercado a¿ e¿poca dos fatos, de modo a afastar qualquer responsabilidade por parte da HBR Medical Equipamentos Hospitalares LTDA. "
É o relatório.

Rafael Moreira Mota (17.162/OAB-DF), Daniel Ayres Kalume Reis (17107/OAB-DF) e outros, representando HBR Medical Equipamentos Hospitalares Ltda.; Márcio Antônio de Sousa (22925/OAB-MS), representando Jamal Mohamed Salem; Ademar Chagas da Cruz (13.938/OAB-MS), representando Mário Justiniano de Souza Filho; Ademar Chagas da Cruz (13.938/OAB-MS), João Luiz Rabelo dos Santos (20.302/OAB-MS) e outros, representando Estevão Silva de Albuquerque; José Eduardo Chemin Cury (9.560/OAB-MS) e Luiz Eduardo Pradebon (6.720-B/OAB-MS), representando José Eduardo Cury.

Procurador Júlio Marcelo de Oliveira.

TOMADA DE CONTAS ESPECIAL. RECURSOS DO SUS. MUNICI¿PIO DE CAMPO GRANDE/MS. IRREGULARIDADES NA LICITAC¿A¿O E NO CONTRATO DE LOCAC¿A¿O DE EQUIPAMENTOS HOSPITALARES PARA O SERVIC¿O DE ATENDIMENTO MO¿VEL DE URGE¿NCIA (SAMU). SUPERFATURAMENTO. NA¿O PARCELAMENTO DO OBJETO DA LICITAC¿A¿O. CONTAS IRREGULARES DA EMPRESA CONTRATADA, DO SECRETA¿RIO DE SAU¿DE, DO PREGOEIRO E DO COORDENADOR DE COMPRAS. DE¿BITO. MULTAS. RECURSOS DE RECONSIDERAC¿A¿O. ARGUMENTOS INSUFICIENTES PARA REFORMA DO JULGADO. CONHECIMENTO E NEGATIVA DE PROVIMENTO. EMBARGOS DE DECLARAÇÃO. AUSÊNCIA DE CONTRADIÇÃO, OBSCURIDADE OU OMISSÃO. CONHECIMENTO E REJEIÇÃO.

TOMADA DE CONTAS ESPECIAL (TCE)

Secretaria de Recursos (Serur); Secretaria de Controle Externo de Tomada de Contas Especial (SecexTCE).

Trata-se de embargos de declaração opostos por Jamal Mohamed Salem e HBR Medical Equipamentos Hospitalares Ltda. em face de decisão que apreciou recursos de reconsideração interpostos pelos embargantes contra o Aco¿rda¿o 6.649/2020-TCU-Primeira Ca¿mara, por meio do qual o Tribunal julgou irregulares as contas dos recorrentes, condenando-os em de¿bito e aplicando-lhes multas, em raza¿o de irregularidades em licitac¿a¿o e contrato arcados com recursos do Sistema U¿nico de Sau¿de repassados ao munici¿pio de Campo Grande/MS.
2.	Nesta oportunidade, os embargantes alegam que a deliberação recorrida estaria eivada de omissões e contradição. 
3.	Jamal Mohamed Salem alega omissão e contradição na deliberação recorrida, tendo em vista que:
3.1. 	deixou de analisar os elementos de fato e direito trazidos pelo enta¿o recorrente, especialmente o fato de que, na condic¿a¿o de Secreta¿rio Municipal de Sau¿de, tinha por obrigac¿a¿o legal o cumprimento das medidas adotadas pelo Chefe do Poder Executivo, e o ato de assinar o contrato em questa¿o decorreria da simples observa¿ncia da cadeia hiera¿rquica na qual estava subordinado o embargante, o que na¿o foi levado em considerac¿a¿o pelo aco¿rda¿o embargado; 
3.2. 	deixou de analisar a questa¿o relativa a¿ dificuldade de aferic¿a¿o de suposto sobreprec¿o da contratac¿a¿o, que alia¿s foi reconhecida inclusive pelos o¿rga¿os internos desta C. Corte e muito bem destacado no recurso de reconsiderac¿a¿o interposto pelo agora embargante;
3.3. 	deixou de analisar a precificação do contrato.
4.	Sustenta, ainda, que não houve nexo de causalidade entre seus atos e as irregularidades, nem dano ao erário, caracterização de má-fé ou prática de ato ímprobo.
5.	Invoca também o princípio da razoabilidade e o art. 22 da Lei de Introdução ao Direito Brasileiro.
6.	A empresa HBR Medical Equipamentos Hospitalares Ltda., por sua vez, alega as seguintes omissões:
6.1.	não foram considerados elementos no processo que demonstram que a contratac¿a¿o se deu a prec¿os de mercado; 
6.2.	a decisão não considerou que a RDC n. 25/2001-ANVISA inviabiliza a reutilização de equipamentos médicos e a impossibilidade de utilizar-se como comparativo de preço o preço de automo¿veis;
6.3.	aos elementos que demonstram que o comparativo realizado se baseou em equipamentos diversos, muito mais simples e baratos que a PhysioGlove.
6.4.	a deliberação não considerou custos inerentes a¿ execuc¿a¿o contratual na apurac¿a¿o do suposto sobreprec¿o. 
7.	Satisfeitos os requisitos atinentes à espécie, os presentes embargos devem ser conhecidos, com fundamento nos arts. 32, inciso II, e 34 da Lei 8.443/1992. 
8.	Inicialmente, acerca da natureza dos embargos declaratórios, julgo relevante transcrever o seguinte excerto do Acórdão 1218/2015-TCU-Plenário:
"Antes de tratar especificamente dos argumentos trazidos pelos embargantes, lembro que essa espécie recursal, cujo objetivo é sanar eventuais omissões, obscuridades ou contradições, não deve ser manejada para rediscussão de mérito, o que representa, na prática, a possibilidade de repetição de um mesmo recurso, ferindo os princípios da singularidade, da isonomia e da celeridade processual. Os embargos declaratórios devem ter como fundamentação a obscuridade (falta de clareza na redação do julgado) , contradição (existência de proposições inconciliáveis entre si) e omissão (falta de pronunciamento judicial sobre matéria que deveria ter sido apreciada pelo juiz) ."
5.	Ademais, cabe citar o seguinte excerto do elucidativo Acórdão 3339/2013-TCU-Primeira Câmara:
"A omissão para o acolhimento dos declaratórios é a que diz respeito à questão que deveria ter sido apreciada pelo colegiado mas não o foi. Não constitui omissão ou contradição a adoção de entendimento diverso do preferido pela parte, segundo seus próprios critérios de justiça e de acordo com sua particular interpretação das leis e da jurisprudência. Não há falar em omissão quando o acórdão analisa todas as questões submetidas a exame e as decide com base em teses jurídicas, jurisprudência, interpretação de leis e análise dos fatos que são diversos dos que os jurisdicionados entendem como mais adequados.
 (...) a contradição deve estar contida nos termos do decisum atacado, este compreendido no âmbito desta Corte como o conjunto: Relatório, Voto e Acórdão. Não cabe alegação de contradição entre o acórdão embargado e 'doutrina', 'jurisprudência' ou mesmo 'comando legal'. A alegação é pertinente em recurso de reconsideração ou pedido de reexame, no qual o comando atacado é contrastado com a jurisprudência, a doutrina e o ordenamento jurídico. Entretanto, é descabida em embargos de declaração, cuja única finalidade é esclarecer ou integrar a decisão embargada, excepcionalmente modificando-a."
6.	Dito isso, observo que os embargantes visam apenas rediscutir o mérito do julgamento. As presentes razões recursais já foram analisadas na deliberação recorrida e todas as questões foram decididas, não caracterizando omissão o fato de não terem sido adotadas as teses e interpretações preferidas pelos embargantes.
7.	Observe que, no resumo do voto relativo à deliberação recorrida, já se demonstra que as razões ora trazidas foram as mesmas dos recursos de reconsideração, conforme trecho a seguir:
"Os recorrentes condenados em débito se defendem, sustentando que não houve superfaturamento, uma vez que o preço de referência utilizado pela unidade instrutora não seria adequado, e aduzindo que não seria deles a responsabilidade por eventual débito. 
Em suas razões, a empresa frisa que cumpriu com suas obrigações, prestando os serviços, não podendo ser responsabilizada por atos do poder público. 
O ex-Secretário Municipal de Saúde, por sua vez, sustenta que não participou de nenhum ato irregular, pois não atuou ou assinou qualquer documento do processo licitatório.
Após examinar as razões recursais, a Secretaria de Recursos concluiu que não foram apresentados elementos suficientes para alterar a deliberação recorrida, razão pela qual, com a concordância do Ministério Público junto ao TCU, propõe o conhecimento e o não provimento do apelo recursal."
8.	É importante dizer que a deliberação acolheu como seus fundamentos a análise da unidade instrutora, a qual abordou os argumentos dos recorrentes. 
9.	Quanto ao comparativo de preços, a instrução asseverou:
"5.11. Os recorrentes se insurgem contra a metodologia adotada pelo TCU.
5.12. Insta ressalvar que o fato de o TCU não ter encontrado equipamentos com as especificações exatas daqueles utilizados na locação, não torna escorreita a contratação, nem os preços praticados no caso concreto, mormente quando a comparação direta entre os valores dispendidos na locação possibilitava, em verdade, a aquisição dos referidos equipamentos.
5.13. Insta ressalvar que a unidade técnica consultou diversos contratos e demonstrou inúmeras possibilidades de contratação mais econômica para atender a necessidade da comunidade a que se propunha a referida contratação, nos termos do Relatório que acompanha o Acórdão recorrido (peça 100, p. 3-9) .
5.14. Em suma, o extenso e detalhado estudo realizado pela unidade técnica conseguiu comprovar o questionamento feito na representação inicial, no seguinte sentido:
'O eletrocardiograma alugado é o PhysioGlove, que tem tecnologia israelense. Trata-se de uma luva digital capaz de fazer o exame cardíaco, enviar para um sistema em que está um especialista, o qual emite o laudo médico em quatro minutos. Para oferecer os dez aparelhos à disposição do município, a HBR Medical vai receber R$ 64 mil por mês, ou seja, R$ 6,4 mil por unidade. (...) A reportagem apurou que este eletrocardiograma é o mesmo aparelho utilizado pela prefeitura de São José dos Campos, interior de São Paulo. Lá, o equipamento foi comprado por R$ 3 mil, em 2013, e, até hoje, está funcionando. Segundo a assessoria de imprensa da secretaria de saúde daquela cidade, é necessário apenas uma única luva para atender todo o município, que tem 533.501 habitantes. Ainda assim, o equipamento portátil só é usado em casos específicos, quando há uma ocorrência em um local de difícil acesso. (...) Um outro eletrocardiógrafo digital comercial, que existe no mercado com as mesmas funções da luva de Israel, o Wincardio, desenvolvido pela Micromed de Brasília (DF) , é vendido a R$ 5.960,00 cada unidade. Ou seja, mesmo existindo um aparelho mais caro do que o locado para o Samu de Campo Grande, seria mais em conta comprar o equipamento do que alugar. Já o trabalho de emissão de laudos por especialistas 24h por dia pode ser adquirido por apenas R$ 15 para cada exame realizado na Brasil Telemedicina, de São Paulo. A empresa ainda vende um aparelho que faz a mesma função do PhysioGlove, o TEB ECG-PC, por R$ 5,2 mil. Se o município resolvesse investir o recurso na aquisição do aparelho, seria possível comprar cerca de seis unidades com apenas uma parcela do contrato que é destinada a esse serviço.' (ênfases acrescidas) 
5.15. Logo, a situação encontrada foi a opção por locação de equipamentos médicos por um valor mensal que correspondia, em verdade, a compra do referido equipamento, sem ter o devido cuidado de respeitar o princípio da economicidade e do interesse público.
5.16. Por conseguinte, impende reafirmar que não há nos autos elementos que evidenciem a realização de estudos com vistas a demonstrar, de forma inequívoca, a vantajosidade da locação dos equipamentos comparativamente à sua aquisição, como reclama a jurisprudência desta Corte de Contas, consoante Acórdão 1323/2008-TCU-Plenário, 1.550/2009-Plenário e 4.742/2009-2ª Câmara, da relatoria dos Ministros Guilherme Palmeira, Raimundo Carreiro e André Luís de Carvalho, respectivamente.
5.17. As alegações da defesa de que os valores encontrados se justificariam tendo em vista as diversas despesas que a empresa contratada teria que arcar com tributação, despesas trabalhistas e de recondicionamento dos equipamentos, por exemplo, não condizem com a realidade, uma vez que a cada mês as empresa contratada recebia o valor referente à aquisição do equipamento, ou seja, ainda que a empresa os descartasse ao final do contratado, ela teria lucrado, em apenas dois meses de execução do contrato, o dobro do valor de venda do bem, sem considerar que o valor de venda é composto do custo do valor, tributos, custos e margem de lucro das empresas que os vendem. Constatação que pode ser resumida por meio da seguinte comparação de preços apresentada no Relatório que fundamenta o Acórdão recorrido (peça 100, p. 28) :
'15. Mesmo levando em consideração a proposição de que a vida útil dos equipamentos fosse ao previsto no certame para locação (12 meses) , e que não houvesse valor residual desses equipamentos, as evidências trazidas aos autos pela HBR-Medical Equipamentos Médicos LTDA é de que o custo direto mensal seria de R$ 58.177,00, referente aos ultrassons, acrescidos de R$ 19.800,00, da sublocação dos demais equipamentos, totalizando R$ 77.977,00 (peça 85, p. 6) . Considerando o BDI diferenciado de 14,02%, constante no item 9.1 do Acórdão 2.622/2013 e aplicável para despesas indiretas de itens de mero fornecimento de materiais e equipamentos, que é o caso concreto, o valor de mercado não ultrapassaria R$ 89 mil mensais, diferente dos R$ 179.500,00 mensais fornecidos na consulta (peça 12, p. 36) .'
5.18. No caso concreto, além do cuidado da equipe de auditoria de observar diversas fontes de oferta de bens similares e estudar detalhadamente o impacto da diferença entre os equipamentos paradigmáticos e aqueles constantes da contratação do serviço, observa-se que o diretor da Secex/TCE, com o aval do secretário da unidade, teve o cuidado de depurar o dano apontado de forma mais benéfica aos recorrentes, adotando uma metodologia conservadora para a identificação dos valores a serem devolvidos a partir da metodologia por estimativa, nos termos do art. 210, § 1º, inciso II, do Regimento Interno do TCU (peça 100, p. 27-29) . Assim como pequenos ajustes do MPTCU para aprimorar ainda mais a estimativa realizada (peça 100, p. 31-33) .
5.19. Desse modo, não há que se falar na impossibilidade de cálculo do sobrepreço por diferenças das especificações, cabendo tão somente ao Tribunal de Contas exercer seu poder-dever de apurar o dano existente, ainda que por meio da metodologia por estimativa, a fim de atender o interesse público.
5.20. Em relação à alegação de que não competiria a empresa contratada, ora recorrente, 'promover a fiscalização dos atos administrativos, os quais, conforme se extrai dos autos, foram amparados por pareceres da sua assessoria jurídica', cabe esclarecer que apesar de não ser responsável por fiscalizar os atos administrativos, a empresa contratada tinha por responsabilidade ofertar preços compatíveis com os praticados pelo mercado (art. 43, inciso IV, da Lei 8.666/1993) , por atuar nesse segmento econômico, independentemente de eventual erro cometido pela Administração quando da elaboração do edital e do orçamento.
5.21. Logo, a alegação da empresa de não ter participado da elaboração do edital e do orçamento base da licitação não a isenta de responsabilidade solidária pelo dano (art. 16, § 2º, da Lei 8.443/1992) na hipótese de recebimento de pagamentos por serviços superfaturados.
5.22. Enfim, e concluindo a análise desta contestação, à vista da jurisprudência e dos documentos que compõem os autos, não se vislumbra o afastamento do débito e das multas infligidas aos recorrentes."
10.	Quanto as razões aduzidas pelo ex-Secretário de Saúde, a deliberação afirmou:
"6.7. Cabe registrar que o recorrente, Jamal Mohamed Salem, na condição de secretário municipal de saúde pública, foi chamado em audiência pelo superfaturamento no pagamento dos aluguéis dos equipamentos contratados, nos termos do Relatório que acompanha o Acórdão recorrido (peça 100, p. 2) .
6.8. Observa-se, portanto, que a irregularidade referente à 'alteração do sistema de cotação de preço por item para o de cotação por preço global' foi atribuída ao pregoeiro e ao coordenador geral da central de compras, não havendo sucumbência do recorrente em relação a essa irregularidade.
6.9. O recorrente sustenta que não homologou o certame licitatório, ressaltando que a adjudicação e a homologação foram efetivadas pelo Chefe do Poder Executivo Municipal, o que afastaria sua responsabilidade.
6.10. Observa-se que a conduta, o nexo de causalidade e a culpabilidade, que conduziram a condenação do recorrente, foram descritos no Relatório, delimitando assim o fundamento da condenação do recorrente (peça 100, p. 10) :
'Conduta/Jamal Mohamed Salem: na condição de Secretário Municipal de Saúde e ordenador de despesas da pasta, autorizar a realização dos procedimentos necessários para a contratação dos serviços de locação solicitados pela SESAU com manifesto sobrepreço dos valores cotados/estimados contidos no respectivo pedido de prestação de serviços (peça 12, p. 2-4) ; autorizou o empenho dos recursos destinados à execução do contrato (peça 13, p. 232-233 e 266-267) ; assinou o contrato 144/2015 pela parte contratante (peça 13, 252-261) e; autorizou a realização dos pagamentos com manifesto sobrepreço e/ou superfaturamento (peça 13, p. 275, 286 e 297) .
Nexo de Causalidade/Jamal Mohamed Salem: por ter autorizado o seguimento dos procedimentos necessários para a contratação dos serviços solicitados pelo SAMU com manifesto sobrepreço, por ter assinado contrato contendo manifesto sobrepreço, e por ter autorizado a realização dos empenhos e pagamentos relativos à execução do contrato 144/2015, o gestor concorreu para a ocorrência do prejuízo ao erário da ordem de R$ 923.761,13 (em valores atualizados) .
Culpabilidade/Jamal Mohamed Salem: é razoável admitir que, na qualidade de titular e ordenador de despesas da Secretaria de Saúde do Município de Campo Grande/MS, cabia ao responsável ter procedido a uma avaliação mais criteriosa sobre a razoabilidade ou não dos preços máximos cotados/estimados quando da apreciação dos pedidos de prestação de serviços submetidos à sua autorização, mormente quando tais valores representem parte significativa do orçamento total destinado à unidade - como foi o caso da demanda apresentada pelo SAMU.'
6.11. Insta ressaltar que as condutas do recorrente, detalhadamente descritas e individualizadas em sua pessoa, como a autorização da realização dos procedimentos pedido de prestação de serviços (peça 12, p. 2-4) ; autorização do empenho dos recursos destinados à execução do contrato (peça 13, p. 232-233 e 266-267) ; assinatura do Contrato 144/2015 pela parte contratante (peça 13, 252-261) e; autorização da realização dos pagamentos com manifesto sobrepreço e/ou superfaturamento (peça 13, p. 275, 286 e 297) , demonstram o nexo de causalidade entre sua conduta como administrador público, preponderante para a ocorrência da irregularidade, e o dano ao Erário encontrado.
6.12. Balizado o escopo da audiência, percebe-se que a responsabilidade do recorrente decorre diretamente de seus atos administrativos, cujos atos, praticados de forma livre e consciente, investido regularmente da função de secretário municipal de saúde pública, possibilitaram e deram andamento à contratação inquinada.
6.13. Logo, diversamente do alegado pelas defesas, a ação do recorrente foi fator preponderante para tentar ludibriar os órgãos de controle e, por conseguinte, a sociedade brasileira.
6.14. Desse modo, não há como acolher os argumentos apresentados."
11.	Portanto, verifica-se que o acórdão embargado analisou os pontos listados pelos embargantes.
12.	Se os embargantes querem demonstrar seu inconformismo com o resultado do julgamento e reinstalar a discussão jurídica já apreciada pelo Tribunal, deverão fazê-lo pelas vias recursais adequadas, pois extrapola os limites dos embargos de declaração o rejulgamento da causa.
13.	De tal modo que, inexistindo as alegadas contradições, obscuridades, omissões, e não havendo sido identificados outros vícios a serem sanados na deliberação atacada, devem ser rejeitados os presentes embargos.
	Ante o exposto, voto por que o Tribunal adote o Acórdão que ora submeto à deliberação deste Colegiado.
TCU, Sala das Sessões, em 1 de fevereiro de 2022.
Ministro BRUNO DANTAS 
Relator